【裁判字號】    94,交聲,2150
【裁判日期】    950331
【裁判案由】    交管條例聲異
【裁判全文】
臺灣板橋地方法院交通事件裁定        94年度交聲字第2150號
原處分機關  交通部公路總局臺北區監理所
異  議  人
即受處分人  乙○○
上列受處分人因違反道路交通管理處罰條例事件，對於交通部公
路總局臺北區監理所中華民國94年12月6 日所為之處分（原處分
案號：北監自裁字第裁40-Z00000000號），聲明異議，本院裁定
如下：
    主  文
原處分撤銷。
乙○○不罰。
    理  由
一、按法院受理交通事件，準用刑事訴訟法之規定，道路交通管
    理處罰條例第89條前段定有明文，是最高法院76年臺上字第
    4986號判例：認定犯罪事實所憑之證據，雖不以直接證據為
    限，間接證據亦包括在內；然而無論直接或間接證據，其為
    訴訟上之證明，須於通常一般之人均不致有所懷疑，而得確
    信其為真實之程度者，始得據為有罪之認定，倘其證明尚未
    達到此一程度，而有合理之懷疑存在以致事實審法院無從取
    得有罪之確信時，即應由法院為諭知被告無罪之判決，亦即
    刑事訴訟法上法院認定事實之最重要原則「認定被告有罪，
    就該有罪事實不能有任何之合理懷疑存在」，於法院審理行
    為人違反道路交通管理處罰條例案件時，自當有其適用。易
    言之，法院於審理行為人違反道路交通管理處罰條例案件，
    當踐行完畢調查證據之程序後，為事實之認定時，如就原處
    分機關所認定之行為人違規之事實仍有合理之訴訟上懷疑，
    而無法百分之百確信行為人確有該當於道路交通管理處罰條
    例各該處罰條文之構成要件事實時，即應依訴訟上之待證事
    實「倘有懷疑，則從被告之利益作解釋」之證據法則，作對
    受處分人有利之認定。
二、本件原處分機關認異議人即受處分人乙○○於民國94年11月
    8 日下午2 時47分許，駕駛車牌號碼P8-1670 號自用小客車
    ，在國道三號公路北向120 公里處，最高限速時速110 公里
    之路段，以時速122 公里，超速12公里之速度行駛，經內政
    部警政署國道公路警察局第二警察隊後龍分隊警員甲○○、
    吳景生以受處分人駕駛汽車有違反道路交通管理處罰條例第
    33條第1 項（舉發通知書漏載第1 項）之事實攔停後製單舉
    發，受處分人收受舉發通知單後，於舉發通知單上所載之應
    到案日期前向原處分機關提出申訴，經原處分機關函請舉發
    單位調查結果，仍認受處分人駕駛汽車有上述違規事實，原
    處分機關乃於94年12月6 日，依道路交通管理處罰條例第33
    條第1 項、第63條第1 項第1 款（裁決書漏載第1 款）、違
    反道路交通管理事件統一裁罰基準表之規定，裁處受處分人
    罰鍰新臺幣三千元，並記違規點數一點。
三、訊據受處分人乙○○固不否認於上揭時間有駕駛車牌號碼P8
    -1670 號自用小客車行經上開路段之事實，惟始終堅詞否認
    有駕駛汽車超速行駛之違規行為，辯稱：伊所駕駛之汽車內
    ，未裝設任何超速偵測器，而且伊開車習慣遵守速限，警察
    舉發當時正行駛第二車道，前有車輛，且未超車，不可能有
    超速逾時速12公里之情形，當時伊左方內側車道還有一輛紅
    色汽車經過，警員可能有誤判情形，又警方開罰單時，時間
    記載有誤，經伊申訴後，始改稱係筆誤所致，連時間都會誤
    認，警方舉發之公信力值得懷疑，舉發違規超速，應以科學
    儀器取得證據為必要，本件舉發單位無法提供相關之證據資
    料相佐，僅憑一個數字，無從令人信服等語。經查，證人即
    內政部警政署國道公路警察局第二警察隊後龍分隊警員甲○
    ○於本院調查時固結證稱：本件舉發時間係於94年11月8 日
    下午2 時47分許，地點是在國道三號公路北上120 公里處，
    伊當時係擔任巡邏勤務，使用雷射測速槍實施測速，伊目睹
    異議人的車行駛中線車道，雖然外側尚有另一輛車，但是雷
    射槍是瞄準異議人的車子；雷射槍與異議人的車子是距離二
    百六十多公尺遠，瞄準時內側的車輛是在異議人車輛的前方
    ，二車並不是併行，雷射槍瞄準後，速度的數據會回傳，異
    議人的車速是時速一百二十二公里，該路段的最高時速是一
    百一十公里，但是會放寬到一百二十公里，路檢攔查的時候
    異議人沒有停車，也沒有加速逃逸；舉發單是由另一位同仁
    吳錦昇填寫，伊負責駕駛及操作雷射測速槍，不可能瞄到另
    一部車輛，因為從瞄準到回報數據要一至三秒，這當中不能
    離開所瞄準的目標，所以沒有誤判的可能云云。細究證人所
    為證詞，本件舉發時間雖係下午2 時47分許，天色尚明之際
    ，依證人所述雷射測速槍之操作方法，係以雷射測速槍瞄準
    行進中之車輛後顯示數據而為超速與否之判斷依據，應無誤
    判可能，惟證人於本院調查時亦肯認舉發異議人本件超速之
    時，確有另一輛車行駛於異議人之左方之內側車道，是異議
    人對誤為舉發之質疑，尚非全然語出虛無，即值斟酌；再者
    ，證人於調查時固謂：因該車係行駛於異議人之左前方，距
    離差太多，不可能有誤判，並謂該車若行駛於異議人之左後
    方，從伊所之在之角度才有可能有誤判之情形等語，但對該
    車與異議人兩車之間於其實施測速時快速行駛間位置之互動
    情形，卻僅謂沒有刻意注意，顯未能逕予排除誤判之可能。
    況且，本件舉發單上違規時間錯載為94年11月8 日上午11時
    47分許一節，已有內政部警政署國道公路警察局第二警察隊
    94 年11 月29日公警二交字第0940272805號書函附卷可參，
    僅此舉發時間即能生錯，益徵異議人之質疑並非憑空臆測。
    甚至，依證人所稱：有照相功能之測速設備一個分隊只有一
    臺，但本件所用之設備並無照相功能等語，可見於違規超速
    之採證舉發上非無提昇之具體可行方法，警方辛勞值勤卻無
    法就舉發案事實提出令人心服之證據以資相佐，衡諸高速公
    路上疾駛且密集之車流，均非一般道路可比，尚難逕信本件
    舉發絕無發生錯誤之情。而依全案卷證所示，除證人之證述
    外，又無其他積極證據可資參佐，證人所證既有如上可疑之
    處，無從達於通常一般之人均不致有所懷疑，而得確信其為
    真實之程度，自應作對受處分人有利之認定，認其所為上開
    辯解尚屬可採。
四、綜上所述，原處分機關所認定受處分人駕駛汽車有前述違規
    之情事，因本件查無其他積極證據足以證明，自應作對受處
    分人有利之認定，原處分機關未予詳查，遽對受處分人為前
    開裁罰，即難認為允當。本件受處分人之異議為有理由，自
    應由本院將原處分予以撤銷，並另為不罰之諭知如主文第2
    項所示，以資適法。
據上論斷，應依道路交通案件處理辦法第20條前段，裁定如主文
。
中    華    民    國    95    年    3     月    31    日
                  交通法庭    法  官  張江澤
以上正本證明與原本無異。
如不服本裁定，應於裁定送達後5日內，向本院提出抗告狀。
                              書記官  林怡秀
中    華    民    國    95    年    3     月    31    日


司法院資訊處製作；財團法人民間司法改革基金會備份。
